【裁判字號】    98,抗,298
【裁判日期】    980901
【裁判案由】    聲請沒入保證金
【裁判全文】
臺灣高等法院高雄分院刑事裁定           98年度抗字第298號
抗  告  人  臺灣屏東地方法院檢察署檢察官
受  刑  人  甲○○
具  保  人  乙○○
上列抗告人因聲請沒入保證金案件，不服臺灣屏東地方法院中華
民國98年7 月10日裁定（98年度聲字第965 號），提起抗告，本
院裁定如下：
    主  文
抗告駁回。
    理  由
一、抗告意旨略以：具保人乙○○於91年8 月3 日向檢察官聲請
    具保時，雖戶籍地登記為「高雄市楠梓區○○○路北二巷6
    號」，但陳明居所為「高雄市○○區○○路977 號4 樓」，
    嗣後亦未陳明變更居所，抗告人因而將追保函送達至具保人
    陳明之上開居所，依據刑事訴訟法第55條第1 項、第62條等
    規定，自不能認係未經合法送達（最高法院90年度台非字第
    133 號刑事判決、司法院82廳刑一字第7752號座談會議參照
    ），為此提起抗告等語。
二、按具保之被告逃匿，保證金已繳納者，沒入之，刑事訴訟法
    第118 條第1 項定有明文；又因具保停止羈押之被告，經依
    法傳拘未獲，惟倘未通知具保人限期命將被告送案無效果前
    ，不得逕沒入具保人之保證金，亦有司法院70年10月28日（
    70）廳刑一字第1104號函可資參照。
三、經查：
(一)、按被告、自訴人、告訴人、附帶民事訴訟當事人、代理人、
    辯護人、輔佐人或被害人為接受文書之送達，應將其住所、
    居所或事務所向法院或檢察官陳明，刑事訴訟法第55條第1
    項固有明文。然本件具保人乙○○非屬上開規定所指之「被
    告、自訴人、告訴人、附帶民事訴訟當事人、代理人、辯護
    人、輔佐人或被害人」等身分，則抗告人依上開規定而認具
    保人曾向檢察官陳明上址居所一節，於法尚有未合。
(二)、具保人乙○○於91年8 月3 日向檢察官辦理具保，至98年7
    月6 日抗告人向原審聲請沒入保證金時，具保人之戶籍地均
    登記於「高雄市楠梓區○○○路北二巷6 號」，此有具保人
    戶籍資料在卷足憑（見原審卷第7 頁），又以本件執行卷所
    附之「收受刑事保證金通知」之「住址」欄形式觀之，具保
    人於91年8 月3 日辦理具保時，所登載於「住址」欄之「高
    雄市○○區○○路977 號4 樓」，係指當時其之居所地，本
    件抗告人於98年6 月10日（隔6 年餘）對具保人所為追保函
    之送達地，自應再予調查此時之住所地，而抗告人又無不能
    調查具保人戶籍地之情形，則抗告人逕將對具保人所為追保
    函送至6 年餘前之居所地，且非由具保人親收，難認業經合
    法送達。至於抗告人所引之最高法院90年度台非字第133 號
    刑事判決、司法院（82）廳刑一字第7752號座談會議等意旨
    ，所指之送達對象係屬「被告」身分，核與本件「具保人」
    身分有別，無從憑以審酌，附此敘明。
四、綜上所述，原審以抗告人即聲請人未對具保人戶籍所在地送
    達追保函，屬未將追保函合法送達具保人，其追保程序難謂
    適法，因而駁回本件沒入保證金之聲請，尚無不合。本件抗
    告所執前詞，並無理由，應予駁回。
據上論結，應依刑事訴訟法第412 條，裁定如主文。
中    華    民    國    98    年    9     月    1     日
                刑事第一庭  審判長法  官  郭雅美
                                  法  官  徐美麗
                                  法  官  張意聰
以上正本證明與原本無異。
本裁定不得再抗告。
中    華    民    國    98    年    9     月    1     日
                                  書記官  陳金


司法院資訊處製作；財團法人民間司法改革基金會備份。
